【裁判字號】    91,上易,2106
【裁判日期】    920319
【裁判案由】    詐欺
【裁判全文】
臺灣高等法院臺中分院刑事判決                  九十一年度上易字第二一六號
    上  訴  人
    即  被  告  丙○○
右上訴人因詐欺案件，不服臺灣臺中地方法院九十一年度易緝字第四七八號中華民國
九十一年十月一日第一審判決（起訴案號：臺灣臺中地方法院檢察署九十年度偵字第
六二八０號），提起上訴，本院判決如左：
    主      文
上訴駁回。
    事      實
一、丙○○應知某不詳姓名年籍之人向其借用銀行及郵局存摺、提款卡及密碼之目的
    可能是為掩飾其犯罪所得，竟不顧他人可能遭受損害之危險，於民國（下同）八
    十九年七月間某日，基於幫助他人犯罪之不確定故意，將其彰化銀行北臺中分行
    00000000000000號帳號及臺中五權路郵局帳號0000000之
    存摺、提款卡及密碼提供給該名不詳姓名年籍之人。嗣有自稱「香港冠達科技公
    司」（以下簡稱香港冠達公司）之詐騙集團，於八十九年七月中旬某日寄送廣告
    傳單予甲○○，信函中附有港幣二十五萬元之中獎彩券，甲○○依傳單上之指示
    撥打「兌獎專線」電話，該公司自稱「張耀忠」之人接聽後，要求其先繳交稅金
    新台幣（以下同）七萬元，甲○○遂於八十九年七月二十九日依其指示匯款七萬
    元至丙○○前述彰化銀行北臺中分行之帳戶內，「張耀忠」旋又通知其與一位「
    何主任」聯繫以辦理臨時會員，「何主任」向甲○○佯稱其非香港彩券局會員，
    無法撥款，要求甲○○再繳四十萬元辦理臨時會員，甲○○即依其指示匯款四十
    萬元至許雅鈞（未據起訴）帳戶內，嗣「何主任」又向甲○○佯稱其中了六環彩
    ，必須再匯款六十萬元加入正式會員，才能撥款發給彩金，甲○○遂再匯款六十
    萬元至許雅鈞帳戶內，但仍無法獲得彩金，至此始知受騙。又有自稱「香港富聯
    科技投顧有限公司」（以下簡稱香港富聯公司）之詐騙集團，於八十九年七月二
    十六日寄送廣告傳單予丁○○，信函中亦附有港幣二十五萬元之中獎彩券，丁○○依傳單上之指示撥打「兌獎專線」電話，該公司人員接聽後即請其留下電話號
    碼，隨後即有一名自稱「曾玲君」（真實姓名年籍不詳）之女子與丁○○聯絡，
    核對其個人資料後稱會有公司人員與丁○○聯絡，翌日（即八十九年七月二十七
    日）上午即有自稱「周大民」（真實姓名年籍不詳）之男子以電話和丁○○聯絡
    ，並請其先繳交七萬元之稅金，丁○○遂於同日依其指示匯款七萬元至丙○○前
    述臺中五權路郵局之帳戶內，並撥打00000000000000號電話和香
    港富聯公司聯絡，該公司自稱「劉主任」之人復向其佯稱「經查丁○○非該公司
    會員，無法領取獎金，必須再匯款十萬元加入臨時會員始能領取獎金」，丁○○
    遂又依其指示，於八十九年七月二十八日先後匯款七萬元、三萬元至黃玉昆（業
    經本院以九十一年度易字第一二二號審理判決）帳戶內，詎「劉主任」又打電話
    向丁○○表示十萬元是港幣，不是新台幣，丁○○聞言即向該名「劉主任」表示
    要放棄獎金，請其將以前所匯之款項返還，「劉主任」向其佯稱要再往上呈報，
    即無下文，丁○○始知受騙。
二、案經臺南縣警察局永康分局報告臺灣臺南地方法院檢察署呈臺灣高等法院檢察署
    核轉臺灣臺中地方法院檢察署檢察官偵查起訴。
    理      由
一、訊據上訴人即被告丙○○（下稱被告）對於其存摺帳戶遭他人使用之事實固不否
    認，惟矢口否認有幫詐欺犯行，辯稱：伊存摺、提款卡及密碼放在其經營的會計
    事務所遭討債公司綽號叫「阿Ｑ」的人強行取走走，該名綽號「阿Ｑ」的人可能
    叫戊○○，名片上印廖偉城之姓名云云。經查：(一)、右開事實業據被害人甲○○
    、丁○○分別於警訊及偵查中指述甚詳，並有匯款單二紙、香港富聯公司傳單、
    臺灣中區郵政管理局九十年五月九日支0000000000九號函所附之資金
    明細表附卷足稽。被告於八十九年十一月二十九日臺北縣警察局永和分局調查甲○○詐欺案時供稱：廖偉城叫伊申請彰化銀行北臺中分行、萬泰銀行臺中分行及
    臺中五權路郵局帳戶，伊於開戶當天將存摺等物交給廖偉城等語（見台灣台南地
    方法院檢察署第一四九二號偵查卷第五十七頁），而該彰化銀行北臺中分行及臺
    中五權路郵局之帳戶，即不詳人士詐騙被害人甲○○及丁○○所用之帳戶。(二)、
    被告所辯其存摺等相關證件遭人取走被使用乙節，惟其於八十九年十二月二十四
    日警訊及九十年二月二十一日檢察官偵訊時先供稱：提款卡等物，在太原路一家
    泡沫紅茶店交付客戶的朋友廖偉城（即戊○○），因二人間有債務糾紛而供存款
    簿、提款、印鑑等（見台南縣警察局永康分局警局卷第八頁；台灣台南地方法院
    檢察署第一四九二號偵查卷第二十四頁），嗣於九十年三月六日檢察官偵查時又
    改口供稱：「未見廖偉城拿提款卡等物，小姐說廖某有翻一些東西，伊誤認廖某
    拿的，不清楚廖某有無拿走」云云（見同上偵查卷第一０一頁反面），又於九十
    年五月二十二日檢察官偵查時否認將上開存款帳戶之物件交予戊○○等情（見台
    灣台中地方法院檢察署第六二八０號偵查卷第三十八頁反面），前後供述情節反
    覆不一致，況且證人廖偉城曾於偵查中到庭否認有拿走被告之提款卡等物（見同
    上台灣台中地方法院檢察署偵查卷第四十五頁反面），於本院則供稱：「我在會
    計事務所任職，與客戶有糾紛，他向我討債，拿我存摺去做非法事情。討債公司
    有三、四個人，我只認識其中一個叫戊○○，名片上是印廖偉城。」等語（見本
    院卷第三十一頁），足徵被告為掩飾犯行，供詞反覆，委無可採。(三)、查存摺與
    提款卡係個人重要之物品，若非知悉用途且有利可圖，焉有草率交付他人之可能
    ，凡社會上具有通常知識經驗之人，就此均應可預見取得帳戶者可能欲利用其帳
    戶以隱匿資金流向及款項之真正提領人，乃被告竟置此於不顧，為求取得款項，
    仍將前開存摺等物交予不詳姓名之人持有，顯然係對帳戶若被他人用以犯罪（包
    括從事詐欺犯罪在內），亦不違背其本意，究其行為，實不無幫助他人從事詐欺
    犯罪之不確定故意，其所辯純係卸責之詞，不足採信。被告於八十九年七月間將
    存摺、提款卡交給不詳姓名之人，使其得以遂行前述詐欺犯罪，被告構成幫助刑
    法詐欺罪之犯行，事證明確，其所否認與辯解，無非卸責飾詞，核無可採，其犯
    行堪予認定，應依法論科。至於被告於本院聲請傳喚戊○○作證，經按址傳喚已
    遷移不知去向，因戊○○於偵查中已對本案案情證述其未取走被告存款戶之款卡
    等物，如前所述，核無再予查址傳喚之必要，附予敘明。
二、事實欄所載自稱「張耀忠」、「何主任」之人間，及自稱「曾玲君」、「周大民
    」及「劉主任」之人間，顯有共同意圖為自己不法所有之犯意聯絡，並基於概括
    犯意，利用虛偽不實之廣告，以須先匯給稅金、臨時入會費或正式入會費等名目
    欺瞞被害人，而藉被告所出具之帳戶，連續向被害人甲○○、丁○○各詐得七萬
    元，其行為均係犯刑法第三百三十九條第一項之詐欺取財罪，且其行為之時間緊
    接，犯意概括，係連續犯。核被告所為，係犯刑法第三十條第一項、第三百三十
    九條第一項之幫助連續詐欺取財罪。被告為幫助之從犯，依刑法第三十條第二項
    按正犯之刑減輕其刑。原審依據上述理由，適用刑法第二條第一項前段、第三百
    三十九條第一項、第三十條第一項、第二項、第四十一條第一項前段（修正後）
    、罰金罰鍰提高標準條例第一條前段、第二條，並審酌被告因貪圖小利，使得他
    人易於實施犯罪，不利追查，並造成被害人之損失非輕，及其素行、犯罪之動機
    、目的、手段、方法、所得、犯後態度等一切情狀，量處被告有期徒刑四月之刑
    。並敘明被告於行為後，刑法第四十一條業經於九十年一月十日修正，依修正後
    該條第一項前段之規定，犯最重本刑為五年以下有期徒刑以下之刑之罪，而受六
    個月以下有期徒刑或拘役之宣告，因身體、教育、職業、家庭之關係或其他正當
    事由，執行顯有困難者，得以一元以上三元以下折算一日，易科罰金，此較諸修
    正前刑法第四十一條，以新法之規定有利於被告，故按刑法第二條第一項前段，
    就上開所宣告之刑，依修正後刑法第四十一條第一項前段，並諭知如易科罰金之
    折算標準。經核其認事用法俱無不合，量刑亦稱允適，被告提起上訴猶執陳詞否
    認犯罪，非有理由，應予駁回。
據上論斷，應依刑事訴訟法第三百六十八條，判決如主文。
本案經檢察官乙○○到庭執行職務。
中      華      民      國      九十二     年     三      月    十九    日
                                臺灣高等法院臺中分院刑事第七庭
                                      審判長法  官  林  榮  龍
                                            法  官  黃  日  隆
                                            法  官  江  錫  麟
右正本證明與原本無異。
不得上訴。
                                            書記官  陳  振  海
中      華      民      國      九十二     年     三      月    二十    日
附錄論罪科刑法條：
刑法第三百三十九條：
意圖為自己或第三人不法之所有，以詐術使人將本人或第三人之物交付者，處五年以
下有期徒刑、拘役或科或併科一千元以下罰金。
以前項方法得財產上不法之利益或使第三人得之者，亦同。
前二項之未遂犯罰之。
                                                                        Ｒ


司法院資訊處製作；財團法人民間司法改革基金會備份。
